【裁判字號】    90,上易,2558
【裁判日期】    900914
【裁判案由】    竊盜
【裁判全文】
臺灣高等法院刑事判決                            九十年度上易字第二五五八號
    上  訴  人  臺灣板橋地方法院檢察署檢察官
    被      告  乙○○
                丙○○
右上訴人因被告等竊盜案件，不服臺灣板橋地方法院九十年度易字第六○九號，中華
民國九十年五月三十一日第一審判決（起訴案號：臺灣板橋地方法院檢察署八十九年
度偵字第二二二六二號）提起上訴，本院判決如左：
    主  文
上訴駁回。
    理  由
一、公訴意旨略以：被告乙○○與丙○○共同意圖為自己不法之所有，於民國八十九
    年十一月三十日中午十一時許，在臺北縣樹林市○○街九十八巷七十三號前，由
被告丙○○在旁把風，而由被告乙○○持其所有客觀上對生命、身體有危險性之
    Ｔ字型六角板手，竊取被害人甲○○所有停放該處之車牌號碼ＵＹＮ—○一二號
    機車之起動桿外殼及散熱片外殼。旋於當日中午十二時三十分許，在臺北縣板橋
    市○○街與溪成街口為警攔檢查獲，因認被告二人均涉犯刑法第三百二十一條第
    一項第三款之攜帶兇器竊盜罪嫌。
二、按犯罪事實應依證據認定之，無證據不得推定其犯罪事實；又不能證明被告犯罪
    者，應諭知無罪之判決，刑事訴訟法第一百五十四條、第三百零一條第一項分別
    定有明文。又刑法竊盜罪之構成，以行為人有不法所有之意圖而竊取他人之動產
    為要件，如認係他人已經廢棄之物，縱有竊取之行為，亦與竊盜罪之構成要件不
    符。
三、公訴人認被告乙○○、丙○○涉有犯前開竊盜罪嫌，無非以其等於警訊中坦承犯
    行，而於偵查中雖矢口否認犯行，惟所辯當天早上去找朋友王（伍）耀德，發現
    他家樓下有三部經拆解過之機車，便向他要機車零件，經同意後即取走扣案之起
    動桿外殼及散熱片外殼等情，與常情不合，復有臺北縣警察局贓物認領保管單在
    卷可稽為論據。
四、惟查：被告乙○○、丙○○於偵查初訊中即均否認有何竊盜犯行，辯稱：在友人
    王（伍）耀德住處樓下發現業經拆解廢棄的機車，友人說如果想要就拿去，其等
    始行拆解零件，並非竊取等情（見偵查卷第二三頁反面）。嗣被告丙○○屢經傳
    喚未到庭，被告乙○○到庭亦始終為如上辯解（見原審卷第五四至五五頁、本院
    卷第六四頁）。而本件車牌號碼ＵＹＮ─○一二號機車原係甲○○所有，但該機
    車因被撞壞，經甲○○拋棄所有權，於八十九年十月十二日向交通部公路局台北
    區監理所板橋監理站辦理報廢手續，經被害人甲○○於原審供陳明確（見原審卷
    第五六頁），並有前開監理站九十年四月三十日（九○）北監板一字第九○○二
    ○二八號函附之汽（機）車各項異動登記書在卷可參（見原審卷第六十頁），足
    認該機車已因毀損經報廢而成為他人所棄置之物。復參卷附該機車照片（見偵查
    卷第十三頁），外觀確係破舊，因此被告等所辯以為是他人已廢棄不要的機車，
    洵非無據。是被告二人對於客觀上他人已廢棄之物拆解零件，主觀上又難認有何
    竊取犯意，依照前述說明，自難遽以竊盜罪相繩。此外，復查無其他積極證據足
    認被告等有何公訴人所指之竊盜犯行，自屬不能證明其等犯罪。
五、原審依調查證據之結果，斟酌全辯論意旨，認被告二人犯罪不能證明，依法為無
    罪之諭知，經核並無不合。公訴人提起上訴，認：刑法上所謂之未遂犯，係指行
    為人具有犯罪之故意，著手後但欠缺客觀構成要件完全的實現。未遂犯處罰之主
    要目的，是在於行為人以其行為顯現出與法規範之對立性，亦即行為人本身之危
    險性，故只要行為人具有故意，著手後不論欠缺任何一個客觀構成要件要素，即
    可成立未遂。因此所謂竊盜未遂，並不僅限於基於竊盜故意，著手後，他人財物
    未取得之情形，即使行為人自己所有之物，但誤認為他人之物，且基於竊盜之犯
    意而著手，亦應認為成立竊盜未遂。因為如果以客觀上財物是否為他人所有，來
    決定成立竊盜或不成立竊盜罪，那麼國家刑罰權之發動不過係出於偶然，而不是
    出於行為人已顯現於外之侵害法益之意志，此種看法與基於預防目的之所建構之
    未遂犯理論背道而馳。又例如行為人欲製造有殺傷力之槍砲，槍砲製造完成後為
    警查獲，事後鑑定該槍砲並無殺傷力。此例，在行為人主觀認識是欲製造有殺傷
    力之槍砲，客觀上即使未具備殺傷力，亦應認為製造槍砲罪之未遂犯，如果判決
    被告無罪，除非係事實認定被告並無製造有殺傷力槍砲之故意，否則在被告基於
    製造有殺傷力槍砲之故意下，亦判決被告無罪，則無異是告訴被告，其製造槍砲
    之方法有待改進，如此國家刑法權之發動竟繫於被告製造技術是否精良之偶然事
    實，此種傳統見解之不當實不言可諭，那麼試問何種情形，才構成製造槍砲罪之
    未遂？是以即使本件機車已為原所有人報廢，但被告二人並不知情，依上所述被
    告亦應構成竊盜未遂云云，而指摘原判決不當。惟本件被告二人主觀上尚乏竊取
    故意，客觀上所拆解者復係已廢棄之物，與公訴人所舉製造槍砲而未具殺傷力之
    犯罪未遂情形顯然迥別，所提上訴，為無理由，應予駁回。
六、被告丙○○經合法傳喚，無正當理由不到庭，故不待其陳述逕行判決。
據上論斷，應依刑事訴訟法第三百六十八條、第三百七十一條，判決如主文。
本案經檢察官郭弘佑到庭執行職務。
中      華      民      國    九十      年      九      月     十四     日
                              臺灣高等法院刑事第十一庭
                                  審判長法  官  楊  照  男
                                        法  官  陳  炳  彰
                                        法  官  王  詠  寰
右正本證明與原本無異。
不得上訴。
                                        書記官  駱  麗  君
中      華      民      國     九十     年      九      月     十四     日


司法院資訊處製作；財團法人民間司法改革基金會備份。
